臺灣桃園地方法院刑事判決　　　　　　　 94年度訴字第595號
　　公　訴　人　臺灣桃園地方法院檢察署檢察官
　　被　　　告　甲○○　男　4.
　　指定辯護人　本院公設辯護人乙○○
上列被告因偽造有價證券等案件，經檢察官提起公訴（93年度偵
字第17398 號），本院判決如下：
    主  文
甲○○連續意圖供行使之用，而偽造有價證券，處有期徒刑參年
陸月。偽造票據號碼CG0000000 、CG0000000 號支票貳張、偽造
之「丙○○」印章壹枚均沒收。
    事  實
一、甲○○原為富邦保險股份有限公司（下稱富邦保險公司）之
    業務員及金融理財專員，因其經濟狀況不佳週轉不靈，竟意
    圖為自己不法之所有，於民國九十一年五月間某日，利用搭
    乘其富邦保險公司主管丁○○座車之機會，趁丁○○不注意
    之際，竊取由丁○○持有，置於公事包內，發票人為丙○○
    、付款人富邦銀行中壢分行、票據號碼CG0000000 、CG0000
    000 號之空白支票二張，預於日後適當時機簽發使用。
二、嗣戊○○向甲○○借票週轉，甲○○明知上開二張支票係竊
    取而來，未獲丙○○授權簽發，竟意圖供行使之用，於九十
    一年五月中旬某日，先委託某刻印店不知情之人，偽刻「丙○○」之印章一枚，再先後於如附表所示時間，在不詳地點
    ，冒用丙○○名義，在支票上填載如附表所示日期、金額，
    並蓋用前開偽刻之「丙○○」印文於上，連續偽造發票人「
    丙○○」所簽發之支票後交付戊○○（尚無證據證明戊○○
    是否知情，惟檢察官應予查明），戊○○將如附表編號1 所
    示支票交給其不知情之妻呂嘉容，呂嘉容持向付款人提示，
    經付款人富邦銀行中壢分行通知，丁○○始知前開支票遭竊
    ，而為掛失止付。如附表編號2 所示支票則另由戊○○持向
    黃建川調現，黃建川將支票委由王鳳香向付款人提示，因該
    支票早已掛失止付而不獲兌現，嗣經查察呂嘉容支票來源始
    查悉上情。
三、案經臺灣桃園地方法院檢察署檢察官自動偵查起訴。
    理  由
壹、證據能力部分：
　　按被告以外之人於審判外之言詞或書面陳述，除法律有規定
　  者外，不得作為證據。被告以外之人於審判外之陳述，雖不
    符前四條（指刑事訴訟法第一百五十九條之一至第一百五十
    九條之四）之規定，而經當事人於審判程序同意作為證據，
    法院審酌該言詞陳述或書面陳述作成時之情況，認為適當者
    ，亦得為證據。刑事訴訟法第一百五十九條第一項、第一百
    五十九條之五第一項，分別定有明文。查被告甲○○於準備
    程序中自白本案犯行，並在本院告以何謂「證據能力」之意
    旨後，對於被告以外之人於審判外之書面陳述筆錄，及其他
    文書證據，均不爭執證據能力，公訴人、辯護人對此等證據
    之證據能力亦不爭執，足見審判外筆錄及文書具相當之可信
    性，依前述「同意性」之傳聞法則例外規定，被告以外之人
    於審判外之陳述均具證據能力。
貳、證明力部分
  一、按被告（或共犯）之自白，不得作為有罪判決之唯一證據
      ，仍應調查其他必要之證據，以察其是否與事實相符，刑
      事訴訟法第一百五十六條第二項就此定有明文。其立法目
      的乃欲以補強證據擔保自白之真實性，亦即以補強證據之
      存在，藉以限制向有「證據之王」稱號的自白在證據上之
      價值，質言之，本條項乃對於自由心證原則之限制，關於
      自白之證明力，採取證據法定原則，使自白僅具有一半之
      證明力，尚須另有其他補強證據以補足自白之證明力。而
      所謂補強證據，最高法院七十四年台覆字第一０號曾經加
      以闡釋：「指除該自白本身以外，其他足資以證明自白之
      犯罪事實確具有相當程度真實性之證據而言。雖其所補強
      者，非以事實之全部為必要，但亦須因補強證據與自白之
      相互利用，而足以使犯罪事實獲得確信者，始足當之」。
      司法院大法官議決釋字第五八二號解釋文後段，對於本條
      項所謂「其他必要之證據」，著有闡釋，足為刑事審判上
      操作「自白」與「補強證據」時之參考標準，茲節錄引述
      如下：「刑事審判基於憲法正當法律程序原則，對於犯罪
      事實之認定，採證據裁判及自白任意性等原則。刑事訴訟
      法據以規定嚴格證明法則，必須具證據能力之證據，經合
      法調查，使法院形成該等證據已足證明被告犯罪之確信心
      證，始能判決被告有罪；為避免過分偏重自白，有害於真
      實發見及人權保障，並規定被告之自白，不得作為有罪判
      決之唯一證據，仍應調查其他必要之證據，以察其是否與
      事實相符。基於上開嚴格證明法則及對自白證明力之限制
      規定，所謂『其他必要之證據』，自亦須具備證據能力，
      經合法調查，且就其證明力之程度，非謂自白為主要證據
      ，其證明力當然較為強大，其他必要之證據為次要或補充
      性之證據，證明力當然較為薄弱，而應依其他必要證據之
      質量，與自白相互印證，綜合判斷，足以確信自白犯罪事
      實之真實性，始足當之」。
  二、上揭事實，業據被告甲○○於本院準備程序及審理中坦承
      不諱，核與證人丁○○、呂嘉容、黃建川於警詢、偵查及
      本院之證述相符，並有支票影本二紙及退票理由單、掛失
      止付票據提示人資料查報表、票據掛失止付通知書、遺失
      票據申報書等影本各一紙在卷可稽（91年度偵字第17161
      號卷第17-21 頁）。被告自白堪認與事實相符。本件事證
      明確，被告竊盜空白支票後復偽造有價證券行使之犯行堪
      予認定，應依法論科。
  三、論罪科刑：
    (一)核被告竊取他人所有空白支票，加以填寫偽造，進而持以
      行使之行為，係犯刑法第三百二十條第一項之竊盜罪及第
      二百零一條第一項偽造有價證券罪。被告係以一行為竊取
      丙○○之支票二張，公訴人於起訴書僅認竊取CG0000000
      號支票一張，且被告係將支票二張交付戊○○，為被告供
      承在卷，而呂嘉容所持支票係甲○○交付戊○○，戊○○
      再交給呂嘉容，有呂嘉容偵訊筆錄可稽（見九十三年度他
      字第九十號卷第18頁），再參CG0000000 號支票有呂嘉容
      之背書，是戊○○交給呂嘉容之支票應係附表編號1 之CG
      0000000 號支票。至如附表編號2 所示CG0000000 號支票
      係戊○○持向黃建川調現，亦經黃建川於警詢證述在卷，
      則CG0000000 號支票應係甲○○交付戊○○後直接由戊○○持向黃建川調現，而非交付呂嘉容，由呂嘉容轉交戊○○持向黃建川調現，起訴書載甲○○交付呂嘉容，由呂嘉
      容轉交戊○○持向黃建川調現，此部分犯罪事實應予更正
      。
    (二)被告利用不知情之刻印店人員偽刻「丙○○」印章一枚，
      係間接正犯。被告偽刻「黃榮華」印章，再蓋用印文於支
      票上之偽造印章、印文之行為，為偽造有價證券之部分行
      為，不另論罪。又被告偽造有價證券後復進而行使，其行
      使偽造有價證券之輕罪行為應為偽造有價證券之重罪行為
      所吸收，亦不另論罪。被告先後二次偽造有價證券之犯行
      ，時間緊接，觸犯構成要件相同之罪名，顯係基於概括犯
      意反覆為之，為連續犯，應依刑法第五十六條規定以偽造
      有價證券一罪論，並加重其刑。被告偽造如附表編號1 所
      示第CG0000000 號支票部分雖未據起訴，惟與起訴之偽造
      如附表編號2 第CG0000000 號支票部分有連續犯之裁判上
      一罪關係，且經實行公訴檢察官於本院審理時擴張此部分
      犯罪事實，並經本院告以擴張事實之適用法條，應無造成
      突襲之虞，本院應併予審理。被告所犯竊盜、連續偽造有
      價證券二罪間，有方法、目的之牽連關係，應依刑法第五
      十五條規定，從較重之連續偽造有價證券罪處斷。爰審酌
      被告身為丁○○之下屬，竟利用與主管共同出行機會，行
      竊取支票之犯罪動機、目的，進而持以偽造使用，使流進
      交易市場，影響真正發票人、持票人之信譽，亦侵害交易
      安全秩序等犯罪手段、所生之損害及犯後坦承犯行之態度
      等一切情狀量處如主文所示之刑，以示懲儆。
四、如附表所示偽造之支票二紙，及偽造之「丙○○」印章一枚
    雖未扣案，但無證據證明業已滅失，應分別依刑法第二百零
    五條、第二百十九條規定宣告沒收。
五、據上論斷，應依刑事訴訟法第二百九十九條第一項前段，刑
    法第五十六條、第二百零一條第一項、第三百二十條第一項
    、第五十五條、第二百零五條、第二百十九條，罰金罰鍰提
    高標準第一條前段，判決如主文。
本案經檢察官張尹敏到庭執行職務。
中    華    民    國    94    年    6     月    21    日
                        臺灣桃園地方法院刑事第六庭
                                審判長法  官  錢建榮
                                      法  官  陳永來
                                      法  官  蔡寶樺
以正本證明與原本無異。
如不服本判決，應於判決送達後10日內向本院提出上訴狀（應附
繕本），上訴於臺灣高等法院。
                                      書記官  王泰元
中    華    民    國    94    年    6     月    21    日
附表
┌──┬─────┬─────┬────┬─────┬────┐
│編號│ 偽造時間 │支票號碼  │發票日期│ 票面金額 │ 付款人 │
│    │ （民國） │          │（民國）│（新臺幣）│        │
├──┼─────┼─────┼────┼─────┼────┤
│ 1  │ 91.5.15  │CG0000000 │91.6.15 │  9萬元   │富邦銀行│
│    │          │          │        │          │中壢分行│
├──┼─────┼─────┼────┼─────┤        │
│ 2  │ 91.5.30  │CG0000000 │91.6.30 │ 6萬元    │        │
│    │          │          │        │          │        │
└──┴─────┴─────┴────┴─────┴────┘
附錄本案論罪科刑法條全文
刑法第320條第1項：
意圖為自己或第三人不法之所有，而竊取他人之動產者為竊盜罪
，處5 年以下有期徒刑、拘役或5 百元（現已提高10倍為5 千元
）以下罰金。
刑法第201條
中華民國刑法第201條
意圖供行使之用，而偽造、變造公債票、公司股票或其他有價證
券者，處三年以上十年以下有期徒刑，得併科三千元以下罰金。
行使偽造、變造之公債票、公司股票或其他有價證券，或意圖供
行使之用，而收集或交付於人者，處一年以上七年以下有期徒刑
，得併科三千元以下罰金。
